【裁判字號】    89,訴,154
【裁判日期】    900117
【裁判案由】    重利等
【裁判全文】
臺灣板橋地方法院刑事判決                          八十九年度訴字第一五四號
    公  訴  人  臺灣板橋地方法院檢察署檢察官
    被      告  戊○○
                乙○○
右列被告因重利等案件，經檢察官提起公訴（八十八年度偵字第二四八二五、二六四
一一號），本院判決如左：
    主  文
乙○○共同傷害人之身體，處有期徒刑陸月，如易科罰金，以參佰元折算壹日。
戊○○無罪。
    事  實
一、乙○○曾於民國八十六年一月二十四日因違反槍砲彈藥刀械管制條例案件，經本
    院以八十五年度易字第七五八七號判決處有期徒刑九月，緩刑三年，於八十六年
    二月二十五日確定，竟於緩刑期間不知悔改，於八十八年十月二十七日凌晨一時
    許，在台北縣新莊市○○街一０八號朝代海產店內，因見其友人丁○○（由本院
    另案審理）駕駛車號Ｍ八─六八七號計程車附載林根德停於該海產店前，丁○○
    呼喚乙○○上車後，將丙○○欠其借款卻不清償一事告訴乙○○，乙○○即與已
    成年之丁○○基於傷害人身體之犯意聯絡，先由乙○○在車上出拳毆打丙○○之
    臉部，丙○○因此打開車門衝下車，丁○○隨即追出毆打丙○○之身體，致丙○○受有面部及前胸多處擦傷及瘀傷等傷害；嗣丙○○隨同丁○○、乙○○返回上
    開計程車，乙○○復單獨基於恐嚇之故意，於該計程車內對丙○○陳稱：如不在
    八十八年十月二十七日十四時前還錢，就要丙○○一條腿等語，而以此加害丙○○身體之事恐嚇丙○○，丙○○因此心生畏懼，致生危害於丙○○之安全。嗣警
    方接獲丙○○之報案而於八十八年十一月九日下午五時許，在台北縣新莊市○○
    路三八七號一樓查獲丁○○，再循線於同日至台北縣新莊市○○○街一四五號四
    樓查獲乙○○。
二、案經丙○○訴由台北市政府警察局移送台灣板橋地方法院檢察署檢察官偵查起訴
    。
    理  由
一、有罪部分：
  （一）、訊據被告乙○○否口否認有傷害及恐嚇丙○○之犯行，並辯稱：伊於右揭
          時間在朝代海產店為朋友慶生，丁○○叫伊過去處理他與丙○○之間的債
          務糾紛，後來丁○○與丙○○發生爭執、拉扯，伊從中勸架，於拉丙○○
          時，手不小心打到丙○○的臉，伊不是故意要打丙○○，也沒有出言恐嚇
          丙○○，只是好意提醒丙○○說如果他再跑的話，恐怕丁○○會砍他的腳
          云云。惟查：右揭事實業據告訴人丙○○於警訊時指訴甚詳，同案丁○○
          於警訊時亦供稱：伊當時駕駛計程車載丙○○行經台北縣新莊市○○街一
          ０八號朝代海產店前時，見到友人乙○○於海產店內飲酒，伊即搖下車窗
          叫乙○○，嗣乙○○即上車，伊將丙○○欠錢不還之事告訴乙○○，林哲
          文即詢問丙○○為何欠錢不還？丙○○回答這是其與伊的事，與乙○○無
          關，乙○○即出拳毆打丙○○的臉部，丙○○即打開車門衝下車，伊就追
          下車毆打丙○○，毆打完後，伊與乙○○又請丙○○返回伊車上，嗣林哲
          文向丙○○說如不還錢，就要丙○○的一條腿，後來乙○○即下車離去，
          伊即載丙○○至新莊市○○路三八七號前，叫丙○○自己駕駛計程車離開
          等語（見八十八年度偵字第二四八二五號偵查卷第八頁、第九頁），嗣邱
          祖德於八十八年十一月十日檢察官訊問時復陳明：乙○○有出拳毆打林根
          樹的臉頰並恐嚇丙○○等語，而丙○○因遭被告乙○○及丁○○之毆打而
          受有面部及前胸多處擦傷及瘀傷，亦有台北市立中興醫院八十八年十月二
          十八日甲種診斷證明書一紙附卷可稽。又被告乙○○於警訊時坦承：伊於
          八十八年十月二十七日凌晨一時許，在台北縣新莊市○○街一０八號朝代
          海產店飲酒，嗣丁○○開計程車載丙○○在該海產店前停車，然後丁○○
          便叫伊上車並且對伊說丙○○欠他錢不還，而且還大小聲，伊乃揮拳打了
          丙○○的臉部兩拳．．．伊在丙○○欲逃跑時說：你不要跑，否則腳會不
          見等語（見八十八年度偵字第二四八二五號偵查卷第十八頁），其於本院
          審理時亦自承伊警訊筆錄內容實在，有看過筆錄才簽名等語，則其嗣後翻
          異前供並辯稱：伊無傷害及恐嚇丙○○之故意云云，顯係畏罪卸責之詞，
          不足採信。本案事證明確，被告乙○○之犯行洵堪認定。
  （二）、核被告乙○○傷害丙○○身體之行為，係犯刑法第二百七十七條第一項之
          普通傷害罪；被告乙○○以加害身體之事恐嚇丙○○，致丙○○心生畏懼
          ，而危害於丙○○人身安全之行為，係犯刑法第三百零五條之恐嚇危害安
          全罪。被告乙○○與已成年之丁○○間就上開傷害犯行，有犯意之聯絡及
          行為之分擔，均為共同正犯。又被告乙○○係為促使丙○○清償積欠邱祖
          德之債務，而對丙○○犯普通傷害罪及恐嚇罪，是被告乙○○所犯上開二
          罪間，有方法、目的之牽連關係，應依刑法第五十五條規定從一重之普通
          傷害罪處斷。又被告乙○○於朝代海產店前毆打並恐嚇丙○○後即行離去
          ，並無與丁○○、戊○○強行將丙○○押至台北縣新莊市○○路三八七號
          丁○○辦公處所之情事，此業經丙○○、丁○○、戊○○分別供明在卷，
          則起訴書記載被告乙○○與丁○○、戊○○共同自台北縣蘆洲市○○街三
          二巷口某海產店內，強行將丙○○押至台北縣新莊市○○路三八七號邱祖
          德辦公處所，而認被告乙○○另涉犯刑法第三百二條第一項之妨害自由罪
          嫌云云，容有誤會，惟公訴意旨認被告乙○○涉犯此部分妨害自由罪嫌，
          與其所犯前揭普通傷害及恐嚇罪間有牽連犯之裁判上一罪關係，爰不另為
          無罪之諭知。爰審酌被告乙○○曾於八十六年一月二十四日因違反槍砲彈
          藥刀械管制條例案件，經本院以八十五年度易字第七五八七號判決處有期
          徒刑九月，緩刑三年，於八十六年二月二十五日確定（見卷附臺灣高等法
          院檢察署刑案紀錄簡覆表），竟於緩刑期間不知悔改，及其犯罪之動機、
          目的、手段、所生危害、被害人所受之傷勢，及犯後飾詞圖卸刑責，未能
          坦承犯行等一切情狀，量處如主文所示之刑，並諭知易科罰金之折算標準
          。
二、無罪部分：
  （一）、公訴意旨另以：丙○○因積欠丁○○借款未返還，丁○○乃於八十八年十
          月二十七日凌晨零時許，夥同被告戊○○、乙○○至台北縣蘆洲市○○街
          三二巷口某海產店內，強行將丙○○押至丁○○之前開辦公處所，不讓林
          根樹離去，因認被告戊○○與乙○○、丁○○共同涉犯刑法第三百零二條
          第一項之妨害自由罪嫌云云。
  （二）、按犯罪事實應依證據認定之，無證據不得推定其犯罪事實，又不能證明被
          告犯罪者，應諭知無罪之判決，刑事訴訟法第一百五十四條、第三百零一
          條第一項分別定有明文。所謂認定犯罪事實之證據，係指足以認定被告確
          有犯罪行為之積極證據而言，該項證據自須適合於被告犯罪事實認定，始
          得採為斷罪資料。又苟未能發現相當證據，或證據不足以證明，自不能以
          推測或擬制之方法，以為裁判基礎，亦有最高法院二十九年上字第三一０
          五號及四十年台上字第八六號判例意旨可資參照。告訴人之指訴，係以使
          被告受刑事訴追為目的，是其陳述是否與事實相符，仍應調查其他證據以
          資審認，最高法院亦著有五十二年台上字第一三００號判例可憑。
  （三）、訊據被告戊○○堅決否認有妨害丙○○自由之犯行，並辯稱︰伊於八十八
          年十月二十六日晚上十一時在台北縣新莊市○○路與安寧街口的計程車排
          班站候客，丁○○來該處請伊一同至蘆洲找人，伊同意後即坐上丁○○所
          駕駛的Ｍ八─六八七號計程車一同至台北縣蘆洲市○○街三十二巷口旁之
          海產店，丁○○要伊下車看地址，嗣丁○○在車上看見丙○○駕駛計程車
          ，丁○○就開伊的計程車追過去，伊隨後跟上去，看見丁○○在開車，而
          丙○○坐在駕駛座旁邊，丁○○即叫伊將丙○○的計程車開回台北縣新莊
          市○○路三八七號丁○○之辦公室旁停放，伊依丁○○之指示將丙○○的
          計程車停放好後即返回排班站繼續排班，伊並無妨害丙○○之自由等語。
          經查：告訴人丙○○於警訊時陳稱：八十八年十月二十六日晚上二十四時
          許，伊駕車外出，行經蘆洲市○○街三十二巷口時，伊看見有一輛計程車
          攔在伊前方，嗣伊看到「小邱（指丁○○）」自該計程車下車，並命伊下
          車，伊即向「小邱」表示，伊先將計程車停妥，這時「小邱」即叫一名站
          於巷口之男子（即戊○○）前來開伊所駕駛之計程車，而「小邱」亦打開
          伊車門，將伊從車內強拉出來，並將伊強押至他所駕駛的計程車內，伊因
          所駕駛的計程車已被「小邱」之同夥另名男子開走，迫於無奈，所以才由
          「小邱」駕車載伊至台北縣新莊市一家海產店前，「小邱」再叫一名於該
          海產店之男子（即乙○○）上車等語（見八十八年度偵字第二四八二五號
          偵查卷第二十一頁），其在本院八十九年度訴緝字第九四號丁○○重利一
          案於八十九年五月二十五日訊問時亦供稱：有一天晚上，在伊家的巷口，
          伊看到丁○○帶著另外一名男子（即戊○○），丁○○叫伊上他的計程車
          ，伊說伊先把伊的車停好，他說不必，會有人幫伊開車，結果伊就被他拉
          上車，伊坐在駕駛座旁，上了他的車後，他跟伊說在哪裡借錢，就在哪裡
          講，於是車子往新莊方向開，開到新莊路邊的一個海產攤，他又叫另外一
          個人（即乙○○）上車等語；同案丁○○於警訊時供稱：因丙○○欠錢不
          還，伊才會找友人戊○○前往丙○○住處，嗣於台北縣蘆洲市○○街三十
          二巷口巧遇丙○○駕駛計程車要外出，伊即上前攔下丙○○，並叫他下車
          ，要丙○○上伊所駕駛之Ｍ八─六八七號計程車並坐在右前座，另請與伊
          同行之戊○○駕駛丙○○之計程車先返回台北縣新莊市○○路三八七號伊
          之辦公室，嗣伊駕駛計程車行經台北縣新莊市○○街一０八號朝代海產店
          時，始看見到友人乙○○於海產店內飲酒等語（見八十八年度偵字第二四
          八二五號偵查卷第八頁、第九頁），另被告乙○○亦陳明：丁○○駕駛計
          程車載丙○○至朝代海產店時，戊○○並不在現場等語。從而，據告訴人
          丙○○、同案丁○○、乙○○之供述內容可知，被告戊○○僅係單純應其
          友人丁○○之請求，將丙○○之計程車開回上開丁○○之辦公處所而已，
          丙○○既未阻上被告戊○○駕駛其車輛，被告戊○○更無對丙○○施以私
          行拘禁，或以強暴、脅迫等非法方法剝奪丙○○之行動自由等情事。是被
          告戊○○之上開辯詞應堪採信；查無積極證據足資證明被告戊○○有妨害
          丙○○自由之犯行，尚難僅憑告訴人丙○○之片面指訴即入被告戊○○於
          罪；依照上開說明，本件不能證明被告戊○○犯罪，自應諭知被告戊○○
          無罪之判決。
  （四）、被告戊○○經合法傳喚無正當理由不到庭，因本件為應諭知其無罪之案件
          ，爰不待其陳述逕行判決。
三、同案甲○○部分俟其到庭後另行審結。
據上論斷，應依刑事訴訟法第二百九十九條第一項前段、第三百零一條第一項、第三
百零六條，刑法第二十八條、第二百七十七條一項、第三百零五條、第五十五條、第
四十一條，罰金罰鍰提高標準條例第一條前段、第二條，判決如主文。
本案經檢察官陳銘祥到庭執行職務。
中    華    民    國      九十        年      一      月      十二      日
                                      臺灣板橋地方法院刑事第三庭
                          法  官  樊  季  康
右正本證明與原本無異。
如不服本判決，應於判決送達後十日內，向本院提出上訴狀。
                                          書記官  馬  秀  芳
中    華    民    國      九十        年      一      月      十八      日
附錄本案論罪科刑主要法條全文
刑法第二百七十七條
傷害人之身體或健康者，處三年以下有期徒刑、拘役或一千元以下罰金。
犯前項之罪因而致人於死者，處無期徒刑或七年以上有期徒刑；致重傷者
，處三年以上十年以下有期徒刑。


司法院資訊處製作；財團法人民間司法改革基金會備份。
